【裁判字號】    99,訴,2131
【裁判日期】    990906
【裁判案由】    毒品危害防制條例
【裁判全文】
臺灣臺中地方法院刑事判決              99年度訴字第2131號
公  訴  人  臺灣臺中地方法院檢察署檢察官
被      告  甲○○
上列被告因違反毒品危害防制條例案件，經檢察官提起公訴（99
年度毒偵字第2391號），本院依簡式審判程序判決如下：
    主    文
甲○○施用第一級毒品，累犯，處有期徒刑柒月。
    犯罪事實
一、甲○○前因偽造文書、竊盜、詐欺及違反毒品危害防制條例
    等案件，經本院分別判處有期徒刑4 月、4 月、3 月、拘役
    50日、3 月、10月、10月確定，嗣經減刑及接續執行後，於
    民國98年7 月2 日假釋付保護管束，並於同年11月17日保護
    管束期滿未經撤銷，視為執行完畢。其另於95年間，因施用
    毒品案件，經本院以95年度毒聲字第1095號裁定送觀察勒戒
    處所執行觀察、勒戒，而於95年12月29日因無繼續施用傾向
    而執行完畢。詎仍不知悔改，於前開觀察、勒戒執行完畢後
    之5 年內，基於施用第一級毒品之犯意，於99年5 月11日下
    午16時許，在臺中縣東勢鎮○○路路旁某處車內，以將第一
    級毒品海洛因加水混合後置入其所有注射針筒內施打手臂血
    管之方式，施用第一級毒品海洛因1 次。嗣因甲○○為警政
    署列管應受尿液檢驗人口，於99年5 月14日在東勢分局偵查
    隊接受尿液採驗時，在其上開施用第一級毒品海洛因之犯罪
    未為有偵查權限之機關或人員發覺前，主動供述其上開施用
    海洛因之犯行，且其採集尿液送驗結果，呈可待因、嗎啡陽
    性反應，因而查悉上情。
二、案經臺中縣警察局東勢分局報告臺灣臺中地方法院檢察署檢
    察官偵查起訴。
    理    由
一、被告甲○○於本院準備程序中，就上揭犯罪事實均為有罪之
    陳述，且所犯係死刑、無期徒刑、最輕本刑為3 年以上有期
    徒刑以外之罪，經本院合議庭依刑事訴訟法第273 條之1第1
    項之規定，裁定由受命法官1 人獨任進行簡式審判程序，先
    予敘明。
二、按「被告以外之人於審判外之言詞或書面陳述，除法律有規
    定者外，不得作為證據」，刑事訴訟法第159條第1項固定有
    明文，然「鑑定之經過及其結果，應命鑑定人以言詞或書面
    報告」，同法第206條第1項亦規定甚明。是鑑定人以「書面
    」為鑑定報告提出於法院，依刑事訴訟法第159條第1項立法
    理由及同法第206條第1項規定，即具有證據能力。又法院或
    檢察官得囑託醫院、學校或其他相當之機關、團體為鑑定，
    或審查他人之鑑定，並準用第 203條至第206條之1之規定，
    刑事訴訟法第208條第1項亦定有明文。依此，檢察官對於偵
    查中之案件，認為須實施鑑定者，固應就具體個案，選任鑑
    定人或囑託鑑定機關（團體）為之；但對於司法警察機關調
    查中之案件，或有量大或急迫之情形，為因應實務之現實需
    求，如檢察官針對該類案件之性質（例如：查扣之毒品必須
    檢驗其成份、對施用毒品之犯罪嫌疑人必須檢驗其體內有無
    毒品代謝反應、對於查扣之槍砲彈藥必須檢驗有無殺傷力、
    對違反野生動物保育法案件必須鑑定是否屬於保育類動物案
    件等)，認為當然有鑑定之必要者，經參考法務部92年5月20
    日法檢字第 092080203號函送之法務部「因應刑事訴訟法修
    正工作小組」研討之刑事訴訟法修正相關議題第21則之共識
    結論，以及臺灣高等法院於92年8月1日舉行之刑事訴訟法新
    製法律問題研討會第3則法律問題研討結果之多數說（載於
    司法院 92年8月印行「刑事訴訟法新製法律問題彙編」第15
    頁至第18頁），基於檢察一體原則，得由該管檢察長對於轄
    區內之案件，以事前概括選任鑑定人或囑託鑑定機關（團體
    ）之方式，俾便轄區內之司法警察官、司法警察對於調查中
    之此類案件，得即時送請事前已選任之鑑定人或囑託之鑑定
    機關（團體）實施鑑定，該鑑定人或鑑定機關（團體）亦應
    視同受承辦檢察官所選任或囑託而執行鑑定業務，其等出具
    之書面鑑定報告應屬刑事訴訟法第 206條所定之傳聞例外，
    當具有證據能力（法務部92年9月1日法檢字第0920035083號
    函可供參照）。從而，本件有關查獲之警察單位依先前轄區
    檢察署檢察長事前概括選任之鑑定機關，即中山醫學大學附
    設醫院就被告尿液實施鑑定，該鑑定機關所出具之「鑑定書
    」，即具有證據能力而得為本案之證據。
三、上揭犯罪事實，業據被告於警詢、偵訊及本院審理時均坦承
    不諱，且被告為警於99年5 月14日下午4 時3 分許在臺中縣
    警察局東勢分局所採集之尿液，經送中山醫學大學附設醫院
    檢驗，其結果呈現可待因、嗎啡陽性反應等情，有臺中縣警
    察局東勢分局應受尿液採驗人尿液檢體採集送驗紀錄表及中
    山醫學大學附設醫院99年6 月3 日出具之實驗編號 0000000
    號尿液檢驗報告各1 紙在卷可稽（分見警卷第6 頁及第7 頁
    ），足認被告之自白與事實相符，是本件事證明確，被告之
    犯行堪予認定，應依法論科。
四、查海洛因係毒品危害防制條例第2 第2 項第1 款所定之第一
    級毒品，不得非法持有、施用。核被告所為，係犯毒品危害
    防制條例第10條第1 項之施用第一級毒品罪。其持有第一級
    毒品後進而施用，其持有之低度行為，應為施用之高度行為
    所吸收，不另論罪。又被告有犯罪事實欄所載之論罪科刑及
    執行情形，有臺灣高等法院被告前案紀錄表在卷可稽，其於
    刑之執行完畢後5 年內故意再犯本件有期徒刑以上之罪，為
    累犯，應依刑法第47條第1 項規定，加重其刑。次按刑法第
    62條所謂發覺，固非以有偵查犯罪權之機關或人員確知其人
    犯罪無誤為必要，而於對其發生嫌疑時，即得謂為已發覺；
    但此項對犯人之嫌疑，仍須有確切之根據得為合理之可疑者
    ，始足當之，若單純主觀上之懷疑，要不得謂已發生嫌疑（
    最高法院72年臺上字第641 號判例意旨參照）。經查，被告
    雖係警政署列管應受尿液檢驗人口，惟其於99年5 月14日下
    午4 時3 分許在東勢分局進行尿液採驗時，在員警未有確切
    合理根據懷疑而發覺被告有本件如犯罪事實欄之施用第一級
    毒品犯行前，即主動坦承有於前揭時、地施用第一級毒品海
    洛因犯行，且嗣後復自願接受裁判等情，業據被告於警詢時
    供承在卷（見警卷第5 頁），並有前揭應受尿液採驗人尿液
    採集送驗紀錄表1 份在卷可稽，揆諸前開說明，被告此部分
    施用第一級毒品犯行合乎自首之要件，爰依刑法第62條前段
    之規定，減輕其刑，且依法先加後減之。爰審酌被告曾因施
    用毒品經送觀察、勒戒，仍未知警惕，於觀察、勒戒執行完
    畢5 年內，再犯本件施用毒品案件，足見其雖經觀察、勒戒
    之治療程序，仍未徹底戒除惡習遠離毒害，顯未能善體國家
    設置觀察、勒戒機構，協助毒品施用者戒除毒害之良法美意
    ，惟念及施用毒品本質上係戕害自身健康之行為，尚未嚴重
    破壞社會秩序或侵害他人權益，暨其犯罪之動機、目的、所
    生危害及到案後坦承犯行，犯後態度尚可等一切情狀，量處
    如主文所示之刑。又被告於前揭時、地施用海洛因所使用之
    注射針筒，雖係被告所有，然該注射針筒嗣後已丟棄，此據
    被告於本院供述明確，且乏證據足資證明該注射針筒尚未滅
    失，復非屬違禁物，為免執行困難，本院認尚無沒收之必要
    ，併此敘明。
據上論斷，應依刑事訴訟法第273 條之1 第1 項、第299 條第 1
項前段，毒品危害防制條例第10條第1 項，刑法第11條、第47條
第1 項、第62條前段，判決如主文。
本案經檢察官胡宗鳴到庭執行職務。
中    華    民    國    99    年    9     月    6     日
                  刑事第十二庭  法  官  簡婉倫
以上正本證明與原本無異。
如不服本判決應於收受判決後10日內向本院提出上訴書狀，並應
敘述具體理由；其未敘述上訴理由者，應於上訴期間屆滿後20日
內向本院補提理由書（均須按他造當事人之人數附繕本）「切勿
逕送上級法院」。
                                書記官  許千士
中    華    民    國    99    年    9     月    6     日
附錄本案論罪科刑法條
毒品危害防制條例第10條
施用第一級毒品者，處 6 月以上 5 年以下有期徒刑。
施用第二級毒品者，處 3 年以下有期徒刑。

司法院資訊處製作；財團法人民間司法改革基金會備份。
